【裁判字號】    95,訴,376
【裁判日期】    950629
【裁判案由】    殺人未遂
【裁判全文】
臺灣板橋地方法院刑事判決               95年度訴字第376號
公  訴  人  臺灣板橋地方法院檢察署檢察官
被      告  乙○○
輔  佐  人  丙○○
選任辯護人  蔡明熙  律師
上列被告因殺人未遂案件，經檢察官提起公訴（九十四年度偵字
第一九三六六號），本院判決如下：
    主  文
乙○○殺人未遂，處有期徒刑年。
    事  實
一、乙○○罹患憂鬱症、情感性精神病，有明顯聽幻覺、情緒不
    穩定、怪異行為及企圖自殺等症狀，對外界之知覺、理會及
    判斷力明顯較一般人低，衝動控制能力亦明顯減弱，其於民
    國九十四年九月一日因自殺未遂，住進財團法人亞東紀念醫
    院治療，為精神耗弱之人。其與友人甲○○為多年好友，先
    前即因多次邀約甲○○一同飲酒未果，有所抱怨，於九十四
    年九月二日二十三時三十分許，乙○○擅自出院，適見路邊
    有鋸齒狀水果刀一把，其明知該水果刀為尖銳之兇器，如朝
    人體頸部、胸部攻擊，足以致人於死，竟預藏該水果刀，再
    至甲○○位於臺北縣永和市○○路一五一巷二弄七之一號住
    處邀約甲○○一同飲酒及索取化學物品碳酸鉀，甲○○並未
    允諾，致乙○○心生不滿，要求甲○○外出至住處門口商談
    ，待甲○○一離開住處至對面寵物店時，乙○○竟持水果刀
    向甲○○脖子猛刺，甲○○防備不及即遭刺傷，乙○○復持
    刀往甲○○胸部猛刺，甲○○以雙手抵擋，致受有下唇裂傷
    二點五公分、後頸部裂傷四公分、左前胸裂傷三公分、左上
    臂深部裂傷五乘二乘二公分，右上臂裂傷四公分等傷害，經
    不詳人士報警處理並將甲○○送往財團法人天主教耕莘醫院
    永和分院急救，後因左上臂肱動脈大出血轉送國防大學國防
    醫學院三軍總醫院手術，始倖免於難，未發生死亡結果而未
    遂。乙○○立即逃離現場，並將水果刀一把丟棄，嗣於同年
    月十五日十八時三十分許為警循線查獲。
二、案經臺北縣政府警察局永和分局報請臺灣板橋地方法院檢察
    署檢察官偵查起訴。
    理  由
一、訊據被告乙○○矢口否認上開犯行，辯稱：伊有精神方面疾
    病，曾有自殺行為，伊與甲○○為多年好友，不可能有殺人
    之犯意，對於是否殺害甲○○一事，完全無記憶云云。辯護
    人為被告辯稱：被告患有憂鬱症、情感性精神病，於九十四
    年九月一日曾因自殺未遂而住院，顯見行為當時顯然無法控
    制自身行為，請依法減輕其刑。經查：
    (一)被告於上揭時地，持水果刀朝被害人甲○○頸部、胸部猛
      力攻擊，因被害人以手臂防禦，而倖免於難，並受有事實
      欄所述之傷害等情，業據被害人於警訊、偵查、本院審理
      時指證甚詳，復有財團法人天主教耕莘醫院永和分院九十
      五年二月二十七日耕永字第○二六四號函附之病歷資料及
      國防大學國防醫學院三軍總醫院九十五年二月二十三日集
      運字第○九五○○○二九五八號函附之病歷資料可按。足
      見被告持刀朝告訴人身體猛砍多刀，情況十分危急，倘非
      被害人以手臂阻擋被告之攻擊行為，被害人胸部、頸部等
      重要部位即遭被告持刀砍殺，性命堪憂。又頸部、胸部為
      人身要害所在，人體重要器官包括氣管、肺臟、心臟、頸
      動脈等均位於其內，如以利器猛力攻擊，當有致死之虞，
      此為一般人所週知，且亦為被告所明知，觀之被告持事先
      預藏之鋒利水果刀猛力朝被害人頸部、胸部砍殺，短短時
      間內即造成被害人身中多刀，被害人左上臂更因防禦而受
      深度裂傷，左上臂肱動脈因而斷裂大量出血，被害人雖經
      手術修補，仍無法恢復功能，甚至無法彎曲，成為輕度肢
      障，有被害人庭呈之身心障礙手冊影本可參，可知被告下
      手之殘暴，綜合被害人之指述、兇器之種類、被害人受傷
      部位之特性、傷勢之嚴重等情，足認被告持刀砍刺被害人
      時，確有殺人之故意，被告所辯無殺人之故意云云，核屬
      避重就輕飾卸之詞，洵非正當。本件事證已甚明確，被告
      犯行堪以認定。
    (二)被告有憂鬱症、情感性精神病等精神疾病，於九十四年九
      月一日因自殺未遂而住院醫療，有財團法人亞東紀念醫院
      九十五年二月十七日亞歷字第○九五六四一○○七四號函
      所附之病歷資料在卷可參。本院將其送精神鑑定，結果為
      ：被告有明顯有聽幻覺、情緒不穩定、怪異行為及企圖自
      殺等症狀，並受安非他命精神症狀引起之精神症狀影響，
      對外界之知覺、理會及判斷力明顯較一般人低，衝動控制
      能力亦明顯減弱，推測被告於本案發生時處於精神耗弱之
      狀態，有行政院國軍退除役官兵輔導委員會臺北榮民總醫
      院九十五年四月二十一日北總精字第○九五○○○七五八
      八號函附之精神鑑定書可憑。被告行為時，其知覺、理會
      、判斷能力及控制能力均較一般人低，應屬精神耗弱之程
      度無誤。
二、被告乙○○持水果刀殺害被害人甲○○未遂，並導致被害人
    受前述傷勢，核其所為，係犯刑法第二百七十一條第二項、
    第一項殺人未遂罪。被告已著手於上開殺人行為之實行而不
    遂，為未遂犯，依刑法第二十六條前段規定按既遂犯之刑度
    減輕之，死刑減輕為無期徒刑、十五年以下十二年以上有期
    徒刑；無期徒刑減輕為七年以上有期徒刑；十年以上有期徒
    刑則減為五年以上之有期徒刑。又被告於行為時，係處於精
    神耗弱之狀態，業如前述，再依刑法第十九條第二項之規定
    遞減其刑，死刑部分遞減為七年以上有期徒刑、七年六月以
    下六年以上有期徒刑，無期徒刑遞減為三年六月以上有期徒
    刑；十年以上有期徒刑則遞減為二年六月以上有期徒刑。爰
    審酌被告素行、犯罪動機、手段、所生損害、被害人身體多
    處受創、傷勢無法完全痊癒、已與被害人達成和解、被害人
    表示原諒被告及被告犯罪後態度等一切情狀，量處如主文所
    示之刑，以資懲儆。又被告有精神方面疾病，已如前述，應
    持續接受治療，現於輔佐人照顧下，固定接受治療，且於本
    院送鑑定時，精神病症狀有明顯改善，有上開精神鑑定書可
    憑，本院認其並無進入相當場所施以監護之必要，附此敘明
    。至於本件被告持以殺傷被害人之水果刀一把，並未扣案，
    業已滅失，故不為沒收之諭知。
據上論斷，應依刑事訴訟法第二百九十九條第一項前段，刑法第
二百七十一條第二項、第一項、第二十六條前段、第十九條第二
項，判決如主文。
本案經檢察官朱立豪到庭執行職務。
中    華    民    國    95    年    6     月    29    日
                  刑事第十七庭審判長法  官  張江澤
                                    法  官  王綽光
                                    法  官  絲鈺雲
以上正本證明與原本無異
如不服本判決應於送達後10日內向本院提出上訴狀
                                    書記官  蔡美如
中    華    民    國    95    年    7     月    3     日
附錄本案論罪科刑法條全文：
刑法第二百七十一條
（普通殺人罪）
殺人者，處死刑、無期徒刑或十年以上有期徒刑。
前項之未遂犯罰之。
預備犯第一項之罪者，處二年以下有期徒刑。


司法院資訊處製作；財團法人民間司法改革基金會備份。
